【裁判字號】    99,苗簡,19
【裁判日期】    990330
【裁判案由】    確認本票債權不存在
【裁判全文】
臺灣苗栗地方法院民事簡易判決          99年度苗簡字第19號
原      告  乙○○
被      告  甲○○
上列當事人間請求確認本票債權不存在事件，本院於民國99年3
月16日言詞辯論終結，判決如下：
    主  文
原告之訴駁回。
訴訟費用新臺幣參萬零柒佰元由原告負擔。
    事實與理由
一、原告主張：被告執有原告所簽發，票載發票日為民國98年8
    月22日、票面金額新臺幣（下同）300 萬元、票號CH000000
    0 號之本票一紙（下稱系爭本票），並持以向本院聲請本票
    裁定強制執行，經本院以98年度司票字第459 號裁定准許在
    案。惟原告係因妨害被告家庭一事，受自稱為律師之訴外人
    許世明、被告及其親友等人脅迫、恐嚇，要求被告支付高額
    精神損害賠償，乃於桃園縣蘆竹鄉○○路○段266 之1 號咖
    啡廳內，簽立和解書（下稱系爭和解書）及系爭本票。原告
    簽署和解書及本票當時，沒有受到脅迫，待簽完後方看見其
    他陪同被告之人在咖啡廳外，倘原告沒有簽下和解書和系爭
    本票，原告不知被告是否會讓原告離開咖啡廳，被告事後更
    多次要求原告向銀行或民間機構借貸以清償票款。原告已向
    臺灣桃園地方法院檢察署提出被告詐欺之告訴，經該署以98
    年度他字第4270號受理在案。兩造間實無債權債務關係，原
    告係受被告及訴外人許世明之脅迫而簽發系爭本票，爰請求
    確認被告執有原告所簽發系爭本票之本票債權不存在。並聲
    明：確認被告持有原告於98年8 月22日所簽發、票面金額30
    0 萬元、票號CH0000000號之本票債權不存在。
二、被告則以：原告係被告配偶駱達文之外遇對象，被告於98年
    8 月22日下午2 時許，於原告租屋處發現原告與駱達文通姦
    。因原告請求私下和解，伊便告知警方暫不提起告訴，雙方
    嗣於桃園縣蘆竹鄉○○路○段266 之1 號咖啡廳內進行和解
    ，原告乃簽立和解書及系爭本票。當時咖啡廳內尚有其他客
    人，被告並未脅迫原告簽立系爭本票，且離開咖啡廳時將近
    下午6 點，在這段時間內，如果原告受脅迫，早就反抗了。
    原告同意給付被告精神損害賠償，卻未於約定時間給付，反
    指稱被告刑事詐欺，脅迫原告簽立系爭本票，原告之請求並
    無理由等語置辯。並聲明：如主文所示。
三、本件為行集中審理，協同兩造協議簡化不爭執及爭執事項如
    下：
  (一)不爭執事項：
    1.系爭本票係由原告簽發。
    2.系爭和解契約書係由兩造親自簽署，和解契約書第4 條記
      載丙方即原告同意賠償甲方即被告精神慰撫金300 萬元，
      並開立同額本票一紙。
    3.系爭本票及和解契約書係於桃園縣蘆竹鄉○○路○段266
      之1 號咖啡廳內簽署，原告簽名時咖啡廳內有其他客人，
      原告簽名時並不知道咖啡廳外尚有其他陪同到場之人在場
      。
    4.原告簽署和解書及本票時未遭脅迫。
  (二)爭執事項：
    1.原告主張簽立系爭本票係遭脅迫、恐嚇，有無理由？
    2.原告請求確認系爭本票債權不存在，有無理由？
四、得心證之理由：
  (一)按民法第92條第1 項前段規定，因被詐欺或被脅迫而為意思
    表示者，表意人得撤銷其意思表示。所謂因被脅迫而為意思
    表示，係指因相對人或第三人以不法危害之言語或舉動加諸
    表意人，使其心生恐怖，致為意思表示而言。當事人主張其
    意思表示係因被詐欺或脅迫而為之者，應就其被詐欺或被脅
    迫之事實，負舉證之責任（最高法院95年度台上字第2948號
    判決要旨、21年上字第2012號判例要旨參照）。
  (二)原告主張簽發系爭本票係遭被告及陪同被告到場之人脅迫、
    恐嚇及詐欺所為，然此為被告所否認，原告應就其主張被脅
    迫或詐欺之事實負舉證責任。經查，原告自承簽發系爭本票
    與和解書時，並未遭脅迫，在簽本票的咖啡廳可以自由活動
    ，可以上廁所，手機也有隨身攜帶，是簽完系爭本票後，方
    看見其他陪同被告之人在咖啡廳外等語（見卷第16、17頁）
    。原告簽發系爭本票時行動自由，且可隨時以手機與他人聯
    絡或報警，原告亦稱簽發系爭本票時，未遭不法危害之言語
    或舉動，足見原告簽發系爭本票並未遭脅迫或恐嚇。原告稱
    簽發系爭本票後發現咖啡廳外有被告友人在場，因而思及若
    未簽發系爭本票恐無法離開，縱係屬實，亦係原告個人之臆
    測，被告友人對原告既無不法言語或舉動，仍難認原告簽發
    系爭本票有遭脅迫。至原告因恐妨害被告家庭一事遭被告追
    訴或他人知悉，有損自身名譽，不得已而同意被告所提之和
    解條件，此係原告權衡利害關係後所為，自難認係遭不法言
    語或舉動所脅迫，原告此部分主張不足採。
  (三)另原告主張遭詐欺一節，亦為被告所否認，且原告自承係其
    向陪同被告到場之人表示要私下和解，復未舉證證明有何遭
    詐欺之事實，原告此部分主張亦無足採。
五、綜上，原告既未舉證證明簽發系爭本票有遭受脅迫、恐嚇或
    詐欺之事實，其請求確認系爭本票債權不存在，為無理由，
    應予駁回。
六、兩造其餘提出之攻擊防禦方法或證據資料，經審核後認其對
    本件判決之結果並無影響，爰不一一論述，附此敘明。
七、據上論結，原告之訴為無理由，依民事訴訟法第78條，判決
    如主文。
中    華    民    國    99    年    3     月    30    日
              苗栗簡易庭法  官  吳國聖
以上正本係照原本作成。
如對本判決上訴，須於判決送達後20日內向本院提出上訴狀。
                        書記官  葉俊宏
中    華    民    國    99    年    3     月    30    日

司法院資訊處製作；財團法人民間司法改革基金會備份。
